臺灣臺北地方法院交通事件裁定　　　　 94年度交聲字第805號
　　原處分機關　臺北市交通事件裁決所
　　異　議　人
　　即受處分人　甲○○
上列受處分人因違反道路交通管理處罰條例案件，對於臺北市交
通事件裁決所中華民國九十四年七月二十八日所為之處分（案號
：北市裁二字第裁二二－一ＡＡ五Ｏ八一七九號)聲明異議，本
院裁定如下：
    主  文
異議駁回。
    理  由
一、按禁止臨時停車處所不得停車，道路交通安全規則第一百十
    二條第一項第一款定有明文。而汽車駕駛人在禁止臨時停車
    處所停車者，處新臺幣（下同）六百元以上一千二百元以下
    罰鍰，復為道路交通管理處罰條例第五十六條第一項第一款
    定有明文。此外，道路交通管理處罰條例及道路交通安全規
    則所稱之「汽車」，依道路交通管理處罰條例第三條第八款
    及道路交通安全規則第二條第一項第一款規定，均包括「機
    器腳踏車」在內。
二、本件異議人即受處分人甲○○於民國九十四年六月二十四日
    下午二時四十分許，將其所有之車牌號碼：ＡＺＲ－八三六
    號重型機車停放在臺北市○○路十三號之紅線上，且駕駛人
    不在現場，而為台北市停車管理處執勤人員，以拍照之方式
    採證，並以受處分人違反道路交通管理處罰條例第五十六條
    第一項第一款之規定逕行掣單舉發，並將舉發通知單送達受
    處分人後，受處分人於應到案日期（即九十四年七月三十日
    ）前之九十四年七月五日向台北市停車管理處提出申訴，經
    台北市停車管理處調查結果，仍認受處分人有前開違規行為
    ，乃函知調查結果於原處分機關，並由原處分機關依前揭道
    路交通管理處罰條例第五十六條第一項第一款、違反道路交
    通管理事件統一裁罰標準表之規定，於九十四年七月二十八
    日以北市裁二字第裁二二－一ＡＡ五Ｏ八一七九號裁決書裁
    處受處分人罰鍰六百元。
三、本件受處分人於聲明異議狀內固不否認有於上揭時間將其所
    有之重型機車停放在前開處所，且斯時其並未在該機車上之
    事實，惟仍矢口否認有何違反道路交通管理處罰條例規定之
    行為，辯稱：伊於上開違規時間，騎乘前開重型機車於違規
    地點發生機車後輪爆胎事件，伊為避免影響交通秩序，本想
    將機車移至路邊處理，但由於當時環顧四周，完全沒有任何
    停車格可供臨停；且停上人行道或附近學校門口，亦屬不妥
    ，故乃將故障之機車暫停於舉發照片所示的位置，而就在伊
    前往機車行請人排除障礙的時間內，伊機車即遭稽核大隊開
    單，伊機車爆胎此乃不可抗力之情事，伊並應受處罰云云。
四、經查：受處分人於上開時間確有將其所有之重型機車停放在
    臺北市○○路十三號前之紅線上事實，此為受處分人所不爭
    執，復有卷附交通違規照片一幀在卷可憑；又按汽機車在中
    途發生故障不能行駛，應即設法移置於無妨害交通之處，此
    固為道路交通安全規則第一百十二條第一項第十二款所明定
    ，惟前開法文中所謂「設法移置於無妨害交通之處」之意旨
    ，雖法文並不排除車輛駕駛人於必要時，可審酌車輛障礙現
    場之狀況，而將該車輛停放在禁止停車之處，惟移置障礙車
    輛時，自仍應選擇對於公共利益損害較少之處所，以避免因
    障礙車輛之移置位置不適當，致有害行政目的之達成，損害
    公益，違反行政程序法所示比例原則之要求；而查，受處分
    人停放機車之位置，依卷附之照片觀之，其正前方適有消防
    栓存在，徵以消防栓前若有車輛或其他物品推置，將於火災
    等緊急事故發生時，嚴重妨礙救難人員須取用消防栓裡的水
    源來救火的急迫性及時效性，故消防栓前不得有車輛停放或
    對該消防栓水源之取用造成阻礙，此乃用路人所應知悉且應
    遵守之規定，以維護公共安全。而受處分人於聲明異議狀中
    ，亦坦承其於事故發生時，可將機車移置人行道上或附近學
    校門口，顯見，受處分人於機車發生障礙時，未將機車移置
    紅線的人行道上或他處，以避開消防栓所在之位置，其係選
    擇對公共安全會造成嚴重危害之處所，於利益衡量上顯失均
    衡，故其所停放之位置，尚非適當之處所，而非前開法律所
    容認之「無妨害交通之處」，是本件受處分人違反道路交通
    管理處罰條例第五十六條第一項第一款之違規事實，雖依其
    所辯，尚屬情有可原，惟本院基於受處分人並無法律所定阻
    卻違法之事由存在，故受處分人執將爆胎之機車移置消防栓
    前之辯解，自無法免除其違反道路交通管理處罰條例之可歸
    責性。
五、綜上所述，受處分人確有於前揭時間將其所駕駛之上開車輛
    停放於前述禁止臨時停車路段道路之行為，自屬違反道路交
    通管理處罰條例第五十六條第一項第一款之規定，是原處分
    機關依道路交通管理處罰條例第五十六條第一項第一款、違
    反道路交通管理事件統一裁罰標準表之規定，裁處受處分人
    罰鍰六百元，於法顯屬有據，核無違誤，受處分人異議，無
    理由，自應予以駁回。
據上論斷，應依道路交通案件處理辦法第十九條，裁定如主文。
中　　華　　民　　國　九十四　　年　　八　月  二十二  日
                      臺灣臺北地方法院交通法庭
                          法  官   蔡世祺
如不服本裁定，應於裁定送達後五日內向本院提出抗告狀。
以上正本證明與原本無異。
                          書記官   柯貞如
中　　華　　民　　國　九十四　　年　　八　月  二十二  日
